臺灣花蓮地方法院刑事判決　　　　　　　　　　　　　　　九十年度自字第四四號
　　自　訴　人　乙○○
　　被　　　告　甲○○
右列被告因詐欺等案件，經自訴人提起自訴，本院判決如左：
    主  文
甲○○無罪。
    理  由
一、自訴意旨略以：自訴人前因詐騙自訴人財物，業經判刑確定（本院八十六年度易
    字第二七九號），被告於該案件中為求減輕刑責，要求自訴人與其和解，並詐稱
    ：如因此獲判緩刑，將每月工作收入按時親自償還，其向自訴人詐騙向銀行以自
    訴人房屋抵押貸款之本息，及向自訴人借現金部分，然被告獲判緩刑後迄今已三
    年餘，不但分文未付，自訴人因無力償還前開貸款利息，乃將門牌號碼：花蓮縣
    吉安鄉○○路○段六二號房屋連同土地賤賣他人流落街頭，應認被告觸犯詐欺、
    背信等罪嫌。
二、按犯罪事實應依證據認定之，無證據不得推定其犯罪事實，又不能證明被告犯罪
    者應諭知無罪之判決，刑事訴訟法第一百五十四條及第三百零一條第一項分別定
    有明文。又刑事訴訟法上所謂認定事實之證據，係指足以認定被告確有犯罪行為
    之積極證據而言，該項證據自須適合於被告犯罪事實之認定，始得採為斷罪資料
    ，事實之認定應憑證據，如未發現相當證據，或證據不足以證明，自不能以推測
    或擬制之方法，以為裁判之依據，告訴人之告訴，係以使被告受刑事訴追為目的
    ，是其陳述是否與事實相符，仍應調查其他證據以資審認，最高法院二十九年上
    字第三一○五號、四十年臺上字第八六號、五十二年臺上字第一三○○號分別著
    有判例可資參照。又按刑法第三百三十九條第一項之詐欺罪，必須行為人自始基
    於不法所有之意圖，以詐術使人交付財物，始能構成，所謂以詐術使人交付，必
    須被詐欺人因其詐術而陷於錯誤，若其所用方法，不能認為詐術，亦不致使人陷
    於錯誤，即不構成該罪，最高法院四十六年臺上字第二六○號著有判例。至於民
    事債務當事人間，若有未依債務本旨履行給付之情形，在一般社會經驗而言，原
    因非一；其因不可歸責之事由無法給付，或因合法得對抗他造主張抗辯而拒絕給
    付，甚至債之關係成立後，始行惡意遲延給付，皆有可能，非必出於自始無意給
    付之詐欺犯罪一端；又刑事被告依法不負自證無罪之義務，故在別無積極證據之
    情形下，自難違反刑事訴訟法第一百五十四條之規定，以被告單純債務不履行之
    狀態，推定被告自始即有不法所有之意圖而施用詐術。再按刑法第三百四十二條
    之背信罪，須以為他人處理事務為前提，所謂為他人云者，係指受他人委任，而
    為其處理事務而言。（最高法院四十九年台上字第一五三○號判例）；提起自訴
    ，除應陳明或於自訴狀記載犯罪事實及證據外，無庸陳明應適用之法條。亦即法
    院應就所訴之犯罪事實加以審究，而不受所陳明應適用之法條之拘束。（最高法
    院七十六年度台上字第二一五八號裁判）
三、本案自訴人認被告涉有詐欺、背信罪嫌，無非以本院八十六年度易字第二七九號
    刑事判決、八十六年度附民字第三五號和解筆錄、本票影本、向花蓮區中小企業
    銀行貸款之授權書、本票、借據、借款（含分期償還）契約書土地房屋買賣契約
    書為其論據。訊據被告甲○○堅決否認有詐欺、背信犯行，辯稱：我與自訴人有
    和解，我只還了四、五個月，因為我工作不順，才無法還錢，當時因為我工作有
    新台幣（下同）三萬多元，小孩也是爸爸在養，所以才簽和解書，後來因為工作
    不順，才無法還錢，我沒有詐欺的意思等語。經查，被告於民國八十三年二月間
    向自訴人詐騙，由自訴人提供坐落花蓮縣吉安鄉○○路○段六二號建築物併連同
    土地，向花蓮區中小企業銀行中正分行貸得一百十萬元，經本院於八十六年六月
    十日以八十六年度易字第二七九號刑事判決判處有期徒刑三月，緩刑三年確定在
    案，有該刑事判決在卷可考。又被告與自訴人就前述被告詐欺案，自訴人提起之
    附帶民事訴訟達成和解：被告願給付自訴人一百五十萬元，自八十六年六月起每
    月十七日各給付一萬六千元至全部清償完畢止，如一期不履行，視為全部到期，
    有本院八十六年附民字第三五號和解筆錄附卷足佐。衡諸被告與自訴人和解之後
    尚償還三萬二千二百元，業據自訴人陳述在卷（見本院九十一年五月十五日審判
    筆錄），而自訴人與被告和解時，當時被告經濟情況尚負有多項債務之情形，有
    前開判決可憑，自訴人當時亦係衡量被告之經濟能力而與被告和解，被告並無行
    使詐術而使自訴人陷於錯誤；況被告是否得獲判緩刑，係法院審判上職權，縱被
    告因與自訴人和解而獲判緩刑，亦非被告可得之不法利益，而自訴人亦未因與被
    告和解而有將財物交付被告之情；是以被告未能履行前開和解債務，亦不該當於
    刑法詐欺罪之構成要作；再者，被告並未為受自訴人委任，為其處理事務，被告
    縱未能清償債務有背其承諾及誠信，然並構成刑法上之背信罪。綜上所陳，並揆
    諸前揭說明，實難僅據被告於和解後數年間民事債務不履行，即遽認被告有詐欺
    、背信犯行；此外，復查無其他積極證據證明被告有自訴意旨所指詐欺、背信犯
    行，既無法證明被告犯罪，應為被告無罪判決之諭知。
四、據上論斷，應依刑事訴訟法第三百四十三條、第三百零一條第一項，判決如主文
    。
中      華      民      國    九十一    年      五      月    二十九    日
                              臺灣花蓮地方法院刑事庭
                                  法  官  林  麗  玉
右正本證明與原本無異。
如對本判決不服，應於送達後十日內，向本院提出上訴狀。（應抄附繕本）告訴人或
被害人如對於本判決不服者，應具備理由請求檢察官上訴，其上訴期間之計算係以檢
察官收受判決正本之日期為準。
                                  法院書記官
中      華      民      國    九十一    年      五      月    三十一    日
